【裁判字號】    99,交聲,1840
【裁判日期】    990730
【裁判案由】    聲明異議
【裁判全文】
臺灣高雄地方法院交通事件裁定        99年度交聲字第1840號
原處分機關  高雄市政府交通局
異  議  人
即受處分人  甲○○
上列異議人即受處分人因違反道路交通管理處罰條例案件，對於
高雄市政府交通局中華民國99年6 月22日所為之處分（原處分案
號：高市交裁字第裁32-BBA517603號），聲明異議，本院裁定如
下：
    主  文
原處分撤銷。
甲○○不罰。
    理  由
一、原處分意旨略以：異議人即受處分人甲○○（下稱異議人）
    ，於民國99年5 月3 日11時56分，騎乘車號N7K-271 號重型
    機車沿高雄市（下同）三多二路行駛，行經該路與桂林路路
    口，有燈光號誌管制之交岔路口紅燈右轉，經舉發單位高雄
    市政府警察局交通警察大隊逕行舉發，原處分機關於99年6
    月22日以高市交裁字第裁32-BBA517603號裁決書，依道路交
    通管理處罰條例第53條第2 項、第63條第1 項及違反道路交
    通管理事件統一裁罰基準及處理細則第43條、第44條、第67
    條規定，裁處異議人罰鍰新臺幣（下同）600 元，並記違規
    點數3 點云云。
二、聲明異議意旨略以：異議人當時係騎乘上揭重型機車沿高雄
    市○○路行駛，至與三多二路路口欲左轉三多二路，當時三
    多二路係為紅燈，因此其以兩段式左轉方式，由桂林路行駛
    至三多二路上之左轉待轉區等待，原處分不查，竟誤認異議
    人係行駛於三多二路而紅燈右轉桂林路，予以裁罰，於法有
    違，為此聲明異議，請求撤銷原處分等語。
三、按法院受理有關交通事件，準用刑事訴訟法之規定，道路交
    通管理處罰條例第89條前段定有明文。而犯罪事實應依證據
    認定，無證據不得認定犯罪事實；不能證明被告犯罪者，應
    諭知無罪之判決，刑事訴訟法第154條第2項、第301條第1項
    分別定有明文。又事實之認定，應憑證據，如未能發現相當
    證據，或證據不足以證明，自不能以推測或擬制之方法，為
    裁判基礎；且認定不利於被告之事實須依積極證據，苟積極
    證據不足為不利於被告事實之認定時，即應為有利於被告之
    認定；另認定犯罪事實所憑之證據，雖不以直接證據為限，
    間接證據亦包括在內，然而無論直接證據或間接證據，其為
    訴訟上之證明，須於通常一般之人均不致有所懷疑，而得確
    信其為真實之程度者，始得據為有罪之認定，倘其證明尚未
    達到此一程度，而有合理之懷疑存在而無從使事實審法院得
    有罪之確信時，即應由法院為諭知被告無罪之判決（最高法
    院40年度臺上字第86號、30年度上字第816 號、76年度臺上
    字第4986號判例意旨參照）。
四、經查：
（一）本件異議人於上揭時間，騎乘上開重型機車行經三多二路
      與桂林路路口，經闖紅燈照相機拍攝，為警認其行經有燈
      光號誌管制之交岔路口紅燈右轉之行為，於99年5 月17日
      以高市警交相字第BBA517603 號舉發通知書予以逕行開單
      舉發，嗣原處分機關於99年6 月22日以高市交裁字第裁32
      -BBA517603號裁決書，裁處異議人罰鍰600 元，並記違規
      點數3 點等情，為異議人所不爭執，並有高雄市政府警察
      局99年5 月17日高市警交相字第BBA517603 號舉發通知書
      、高雄市政府交通局99年6 月22日高市交裁字第裁32-BBA
      517603號裁決書及舉發照片2 張在卷可稽（見本院卷第4
      頁、第5 頁、第16頁），此部分事實，堪以認定。
（二）然查，本件舉發照片2 張（見本院卷第5 頁）分別攝於99
      年5 月3 日11時56分41秒、99年5 月3 日11時56分42 秒
      ，由該舉發照片所示，桂林路上之車輛處於行駛之狀態，
      可知當時桂林路係處於綠燈之狀況乙節，又觀之上揭後1
      張舉發照片中所示，上揭重型機車係立於三多二路之左轉
      待轉區上，且並無明顯右轉之情事，是異議人騎乘上揭重
      型機車是否有紅燈右轉之情形，已非無疑；再者，倘異議
      人確有紅燈右轉之情事，則其照相機拍攝當時，上揭重型
      機車自應係屬持續行進之狀況，惟查，上揭2 張舉發照片
      拍攝時間相隔1 秒，而細觀上開第2 張舉發照片中所示上
      揭重型機車移動之距離，相距不足斑馬線之寬度，甚為明
      顯，足見當時上揭機車並無欲持續行進之狀況，而有減速
      甚或逐漸停止之狀況，據此，異議人主張：當時其係騎乘
      上揭重型機車沿桂林路行駛至三多二路，因欲左轉三多二
      路，故由桂林路行駛至三多二路上之左轉待轉區等待等語
      ，並非無據。
五、綜上所述，本件既查無積極證據證明異議人有駕車行駛至有
    燈光號誌管制之交岔路口紅燈右轉之行為，且原處分機關所
    提出之證據在客觀上既未達於通常一般之人均不致有所懷疑
    ，而得確信異議人確有駕車行經燈光號誌管制之交岔路口紅
    燈右轉之程度，其有合理之懷疑存在時，即無從為異議人確
    有駕車行經燈光號誌管制之交岔路口紅燈右轉之認定。原處
    分機關逕以認定異議人有駕車行經燈光號誌管制之交岔路口
    紅燈右轉之情事，因而依道路交通管理處罰條例依道路交通
    管理處罰條例第53條第2 項、第63條第1 項等規定裁處異議
    人罰鍰600 元，並記違規點數3 點，即有未合，，異議人之
    異議為有理由，自應由本院撤銷原處分，並為異議人不罰之
    諭知。
六、據上論斷，應依道路交通案件處理辦法第20條前段，裁定如
    主文。
中    華    民    國    99    年    7     月    30    日
                        交通法庭  法  官  王參和
以上正本證明與原本無異。
如不服本裁定，應於收受送達後5 日內向本院提出抗告狀。
中    華    民    國    99    年    7     月    30    日
                                  書記官  葉祝君

司法院資訊處製作；財團法人民間司法改革基金會備份。
